臺灣高等法院高雄分院民事判決　　　　　 99年度上字第118號
上　訴　人　財團法人高苑科技大學
法定代理人　陳怡蓁
訴訟代理人　林石猛律師
　　　　　　張宗琦律師
輔　佐　人　林錦郎
被上訴人　　余玲雅
　　　　　　余陳月瑛
共　　　同
訴訟代理人　湯金全律師
　　　　　　湯東穎律師
上列當事人間請求確認創辦人身分存在事件，上訴人對於民國99
年5 月12日臺灣高雄地方法院99年度訴字第351 號第一審判決提
起上訴，本院於100年3月29日言詞辯論終結，判決如下：
    主  文
上訴駁回。
第二審訴訟費用由上訴人負擔。
    事實及理由
一、上訴人之法定代理人原為劉文村，於訴訟中經變為陳怡蓁，
    並經聲明承受訴訟（見本院(一)第29頁），核與法律規定相符
    ，應予准許，先予說明。
二、被上訴人起訴主張：上訴人係由伊等於民國76年間擔任創辦
    人，並邀集其餘46位捐資人所共同捐資成立，依73年1 月11
    日修正公布之私立學校法（下稱舊法）第13條第1 項規定，
    伊等創辦人身分之取得並不須經捐資人之推舉，但伊等仍經
    2/3 以上捐資人之同意而為創辦人，並經教育部核准設立在
    案，足認伊等創辦人身分業經教育部確認，且伊等為上訴人
    之創辦人亦為眾所週知之事實。詎上訴人竟自98年10月5 日
    起表明該校並無創辦人，且將該校網頁中有關於伊等為創辦
    人之說明全部移除，否認伊等之創辦人身分。又依現行私立
    學校法（下稱新法）第18條第1 項之規定，創辦人為當然董
    事（舊法第22條第2 項有相同規定），不經選舉而連任，上
    訴人之否認即造成伊等是否具有董事身分之法律上地位之不
    安定，並得藉由確認判決為除去，故伊等自有確認創辦人身
    分存在之法律上利益。爰提起本件訴訟，並聲明求為確認伊
    等對上訴人之創辦人身分關係存在之判決。
三、上訴人則以：本件係屬創辦人身分之爭議，因創辦人依法為
    當然董事，事涉教育公益及行政管制行為，故應屬公法爭議
    ，普通法院並無審判權。又依留存於教育部之上訴人申請籌
    設資料所示，僅有12位捐資人推舉被上訴人為創辦人之同意
    書，不足捐資人2/3 人數之法定要件，自難謂被上訴人已取
    得創辦人身分。另若被上訴人已具備創辦人身分，依法即當
    然為董事，但余陳月瑛並未擔任第1 、2 屆董事，余玲雅擔
    任第1 屆董事係經由遴選，而其餘各屆被上訴人均係透過董
    事選舉而擔任董事，益證被上訴人並無創辦人身分等語，資
    為抗辯。
四、原審經審理後，確認被上訴人為上訴人之創辦人。上訴人提
    起上訴，並於本院聲明：(一)原判決廢棄。(二)被上訴人在第一
    審之訴駁回。(三)第一、二審訴訟費用由被上訴人負擔。被上
    訴人則聲明：(一)上訴駁回。(二)第二審訴訟費用由上訴人負擔
    。
五、兩造爭執及不爭執事項：
  (一)不爭執部分：
  1.上訴人係由被上訴人及其餘46名捐資人共同捐資成立。有教
    育部檢送之上訴人籌設全部資料影本在卷可稽（見原審卷第
    41～51頁及外放證物）。
  2.余陳月瑛曾擔任上訴人第3 屆至第6 屆之董事，余玲雅則擔
    任第1 屆至第7 屆之董事。現任之董事則為第8 屆，被上訴
    人均未擔任董事（見原審卷第21～27頁）。
  (二)爭執部分：
  1.本件是否得由普通法院行使審判權（含是否有受確認判決之
    法律上利益）。
  2.依舊法規定，由捐資人擔任創辦人者，是否須經捐資人2/3
    以上之書面同意，始能取得創辦人之身分。
  3.被上訴人是否有取得2/3 以上捐資人之同意。
  4.被上訴人參與董事選舉及擔任公職是否喪失創辦人之身分。
六、本件是否得由普通法院行使審判權（含是否有受確認判決之
    法律上利益）部分：
  (一)本件上訴人主張兩造間係就被上訴人是否為上訴人之創辦人
    有所爭執，而上訴人係受教育部委託行使公權力之教育機構
    ，且創辦人依法為當然董事，事涉教育行政之重大公共利益
    ，況教育部並不認被上訴人具有創辦人身分，且被上訴人余
    玲雅因未能選上第8 屆董事而對教育部核定之董事名單未將
    其列入已提起訴願，現正由行政院訴願審議委員會審議中（
    見原審卷第90～93、103 ～107 、133 頁，本院卷(二)第9 ～
    11、67～69頁），可見本件創辦人身分應屬公法爭議性質，
    應循行政審議及爭訟程序處理，本院並無審判權，且縱認有
    審判權，亦應待行政爭訟結果再為審理，以免判決結果歧異
    ，造成法律效果之混亂及複雜等語。
  (二)被上訴人則以上訴人為私法人，且僅係在錄取學生、確定學
    籍、獎懲學生等實施教育權之範圍內，始具有受託行使公權
    力之地位，就被上訴人是否具有創辦人身分部分，因上訴人
    為私法人，被上訴人為自然人，故仍屬私法上之爭議，自得
    由普通法院審理等語為抗辯。
  (三)經查，本件兩造所爭執者為被上訴人是否為上訴人之創辦人
    ，而上訴人為依法設立之財團法人（73年1 月11日修正公布
    之私立學校法第33～39條，86年6 月18日修正公布之第35～
    39條及97年1 月16日修正公布之第2 、13條參照），且有法
    人登記證書在卷可稽（見原審卷第114 頁），而私立學校之
    創辦人除擔任第1 屆董事，並遴選及聘任第1 屆董事，且召
    開董事會成立會議等事宜外，亦為當然董事（修正前私立學
    校法第19、22條及現行法第14、18條參照），可見創辦人之
    地位及權責均係在於董事會內。又私立學校雖係受教育部之
    監督（修正前私立學校法第3 、4 條及現行法第3 條參照）
    ，但此僅為就校務行政事項之監督，上訴人受委託行使公權
    力之範圍，亦僅在於有關教育權之事項，並不及於董事之選
    任，亦即創辦人之地位或董事職權之行使，為私立學校與創
    辦人或董事間之權利義務事項，與一般私法人與董事間之法
    律關係相同，均為私法性質，並非受公權力委託行使之範疇
    ，其所生身分或權利義務事項之爭議，自屬私法上之爭議，
    而得由普通法院行使審判權。
  (四)上訴人雖陳稱其既受教育部監督，而教育部亦不認定被上訴
    人為創辦人，且余玲雅亦就未能列入教育部核定之第8 屆董
    事名單內而提起訴願，可見本件應屬公法爭議性質，應循行
    政審議及爭訟程序處理，以免判決結果歧異等語。但余玲雅
    就其未能列入第8 屆董事會名單內而提起行政救濟，係其權
    利之行使自由，自不得以教育部之否認及余玲雅之提起訴願
    即認定本件兩造間就創辦人身分之爭議即屬公法性質，況上
    訴人為私法人，被上訴人為自然人，而創辦人之權責內容亦
    屬私法事項，業如前述，則上訴人上開本院就本件事件並無
    審判權之論據，即難採信。至普通法院之判決結果，依法有
    其一定之效力，行政機關在法律規定之效力下，即應依法為
    處理，始符合依法行政之原則，不生歧異之問題，併予說明
    。
  (五)按確認法律關係之訴，非原告有即受確認判決之法律上利益
    者，不得提起之，民事訴訟法第247 條第1 項定有明文。所
    謂即受確認判決之法律上利益，係指法律關係存否不明確，
    原告在法律上之地位有不安之狀態存在或受侵害之危險，而
    此種不安之狀態或危險，能以確認判決除去者而言。有最高
    法院52年台上字第1240號判例意旨可供參酌。本件上訴人係
    否認被上訴人為創辦人，並認被上訴人既不具創辦人身分，
    即不得為當然董事，然因現行私立學校法第18條第1 項明文
    規定創辦人為當然董事，則是否具有創辦人身分自會影響是
    否具有董事身分並得否行使董事職權，故被上訴人依上開條
    文及判例意旨，應有提起本件確認訴訟之法律上利益，上訴
    人認無受確認判決之利益，並不足採。
  (六)至上訴人雖主張被上訴人長期並未主張其為創辦人而為當然
    董事，且均參與董事選舉，現突主張為創辦人具當然董事身
    分而提起本件訴訟請求確認，其行使權利有違誠信原則等語
    。但上訴人係於98年10月間始否認被上訴人之創辦人身分，
    並將學校網站上關於被上訴人為創辦人之部分移除（見原審
    卷第31頁），且未將被上訴人列入第8 屆董事而呈報教育部
    ，則被上訴人因而訴請確認其為創辦人之身分，顯係基於上
    訴人之否認其身分而來，在上訴人未為否認前，自無從要求
    被上訴人提起訴訟為確認。故被上訴人提起本件訴訟自無違
    反誠信原則可言，上訴人此部分主張，顯不足採。
七、依舊法規定，由捐資人擔任創辦人者，是否須經捐資人2/3
    以上之書面同意，始能取得創辦人之身分部分：
  (一)上訴人主張由創辦人應經捐資人2/3 以上之書面同意，被上
    訴人則認並無此要件之限制。
  (二)按「創辦人由捐資人任之。但對辦理教育事業有經驗之人士
    ，經捐資人之推舉，亦得為創辦人。」、「創辦人以1 人至
    3 人為限。」為上訴人申請籌設時有效之私立學校法即舊法
    第13條第1 項、第3 項所明定。又依同法第11條第1 項第8
    款規定：「籌設學校計畫應記載創辦人姓名、住址及履歷；
    其經捐資人推舉者，其證明文件。」
    則從上開條文之規定觀之，創辦人既僅限於1 人至3 人，且
    不限於捐資人，對辦理教育事業有經驗之人士經捐資人推舉
    者，亦得為創辦人。則若係由捐資人擔任創辦人之情形，且
    捐資人超過3 人時，應由何人擔任創辦人，即有經推舉程序
    為確認之必要，否則，主管機關即無從為合法之審核許可；
    況若在由捐資人及非捐資人擔任創辦人之情形，更有推舉確
    認之必要，故舊法施行細則即75年7 月14日修正發布之私立
    學校法施行細則第5 條第4 款所規定應有2/3 以上捐資人出
    具之同意書為證明文件，參照舊法第13條第3 項就創辦人人
    數之限制，應係就創辦人資格之取得，在立法授權範圍內為
    證明方法之規定，並無逾越其立法之目的及意旨，故上訴人
    稱應有此項要件之限制，即可採信。然上開施行細則所稱證
    明文件雖係規定應以書面之形式提出，但此項證明方法之目
    的應僅係在於確認捐資人確有同意之意思表示而避免爭議，
    自不以載有同意推舉擔任文義之一定格式之書面為必要，此
    從母法第11條第1 項第8 款規定為「其經捐資人推舉者，其
    證明文件」而非同意書可得佐證。故若經由其他文件之方式
    亦足以證明及確認時，自仍得採為認定已取得同意之依據，
    而不以同意書為限，始不逾越母法之立法本意。
  (三)被上訴人雖以上開2/3 以上捐資人之同意，係指對辦理教育
    事業有經驗之人士為創辦人之情形，此從舊法第13條第1 項
    但書規定觀之即明，則同法第11條第1 項第8 款所稱經捐資
    人推舉者，亦係指非捐資人為創辦人之情形，自無從採為捐
    資人為創辦人者，亦應經推舉程序之論據，故舊法施行細則
    就2/3 上以上捐資人同意之要件，就捐資人為創辦人而言，
    係增加法律所無之限制，有違法律保留原則等語為抗辯。但
    創辦人之人數既有限制，且捐資人若超過3 人時，為符合上
    開法定人數之限制，自有經由一定程序為確認之必要，則對
    照此項規定之意旨，解為若捐資人為創辦人時，應有推舉程
    序之適用，應屬適當，此從該條文草案原為「創辦人由捐資
    人任之。捐資人超過3 人時，得推選1 至3 人為創辦人。」
    而立法院於立法時，認事實上亦有由非捐資人擔任創辦人之
    事例，故增修為上開舊法之內容，則從此項立法沿革觀之，
    僅在於除由捐資人擔任創辦人外，亦得由非捐資人擔任創辦
    人之增列，並無移除捐資人擔任創辦人時，若捐資人超過3
    人時，仍應有推舉程序適用之意思。就此而言，在條文本意
    上亦應解為由捐資人或非捐資人為創辦人時，均應經推舉之
    程序，以符合創辦人人數限制目的，況本件捐資人高達48人
    ，若未經推舉程序，如何確認何人為創辦人，即有疑義（至
    如何證明則為另一問題），故被上訴人稱若由捐資人為創辦
    人時，並無須經推舉程序之適用，並質疑若適用即有違反法
    律保留原則，進而認不須經2/3 以上捐資人之同意，本院經
    斟酌後，認由捐資人擔任創辦人時，仍有上開條文規定適用
    之解釋，與條文規範意旨及立法目的並無違背，仍在目的性
    解釋之涵攝範圍內，被上訴人此部分論述，尚難為其有利之
    認定。
八、被上訴人是否有取得2/3 以上捐資人之同意部分：
  (一)被上訴人主張其係經教育部命補正2/3 以上捐資人同意之要
    件而經補正後，始經教育部准予籌設及立案招生，可見其確
    已取得2/3 以上捐資人之同意。上訴人則以依現留存於教育
    之籌設資料所示，並無2/3 以上捐資人同意之證明文件，且
    教育部亦明確表示並無該等同意書之資料存在，此項同意要
    件應有欠缺等語為抗辯。
  (二)經本院依教育部檢送本件籌設之全部資料為查核結果，被上
    訴人係於76年6 月間與其餘46位捐資人共同捐資，以被上訴
    人為創辦人名義，向教育部提出籌設計畫書申請設立，經教
    育部以76年7 月2 日台（76）技29553 號函謂「捐資人名冊
    與原申請設校時所列名冊不盡相符，由於創辦人係由捐資人
    推舉，需補送創辦人經捐資人3 分之2 以上出具之同意書」
    等為由，將籌設計劃書退還並限期命補正後再重報。被上訴
    人乃於76年9 月30日再提出籌設計畫書，並於該函文內載明
    「附呈(三)創辦人、捐資人48名同意及捐資人48名名冊及戶籍
    謄本」，教育部嗣以76年11月16日台（76）技55253 號函通
    知被上訴人許可籌設，並要求於3 個月內遴選適當人士組織
    董事會，被上訴人即遴選董事組織董事會，嗣由教育部核定
    並就相關資金、校地來源、科系之籌設、教學建築、圖書等
    資料審核後，准予立案招生，有該籌設資料在卷可稽（見原
    審卷第17～20、48～51頁及外放證物）。
  (三)就上開籌設經過觀之，教育部係於受理被上訴人籌設之申請
    案後，因發現被上訴人雖以創辦人名義提出申請，但並未提
    出2/3 以上捐資人出具之同意書作為證明文件，故函請被上
    訴人為補正，而被上訴人於再次提出時，在函文中記載經捐
    資人同意之資料，則教育部於被上訴人補正後，自應會就命
    補正事項逐一詳加審核，而教育部於審核後既許可籌設，並
    命被上訴人進行遴選董事、組織董事會等程序，進而再准許
    立案招生，若謂被上訴人當時並未補正此項同意要件之欠缺
    ，顯難認為適當及合於常情，自應認教育部業已審核確認無
    誤。故被上訴人主張其已取得2/3 以上捐資人之同意，即非
    全屬無據。
  (四)又「私立學校之籌設，應由創辦人按照各級、各類私立學校
    之設立標準，提出籌設學校計畫，連同捐助章程報請主管教
    育行政機關審核許可。」、「籌設學校計畫應記載創辦人姓
    名、住址及履歷；其經捐資人推舉者，其證明文件。」、「
    第1 屆董事，除由創辦人擔任外，其餘由創辦人於主管教育
    行政機關，依第10條許可籌設後3 個月內，遴選適當人員，
    檢附其同意書，報經主管教育行政機關核備後30日內聘任之
    。創辦人應於董事聘定後30日內，召開董事會成立會議，推
    選董事長。創辦人於第1 屆董事會成立，應將籌設學校之一
    切事項移交董事會。」為籌設當時有效之私立學校法第10條
    、第11條第1 項第8 款及第19條所明定。可見私立學校之申
    請籌設、第1 屆董事之遴選、董事會之召開等，均屬創辦人
    之專屬職責，而上開事項均屬籌設私立學校之重要事項，足
    認創辦人之存在係籌設私立學校之必要要件，參以創辦人為
    籌設之應備人選，在捐資籌設過程中，各捐資人應會論及由
    何人擔任之事宜，而上開籌設相關文件中均係記載被上訴人
    為創辦人，且捐資人名冊上均有各捐資人之簽名蓋章，則捐
    資人既已在捐資名冊上簽名蓋章，並係由被上訴人以創辦人
    身分具名向教育部提出籌設申請，衡諸常情，各該捐資人應
    係認知並同意被上訴人為創辦人，否則，應無自設立許可並
    召開歷屆董事會至今之20餘年間，均未有捐資人為反對或質
    疑之情事，可見捐資人就被上訴人為創辦人乙節，並無異議
    ，且創辦人身分既為私立學校籌設期間由捐資人自主決定之
    事項，向教育部提出同意書面僅為確認此項意思表示之方法
    ，依上開說明，並不以明確載有同意推舉之書面為唯一證明
    方法，若經由其他書面之記載，已可確認有此同意之意思時
    ，自可採為認定之依據，況教育部於被上訴人為補正後許可
    籌設之函文中亦另註明「創辦人余陳月瑛女士現任高雄縣縣
    長，依規定不得兼任私立學校董事」亦可見教育部當時並未
    否認被上訴人為創辦人，僅認余陳月瑛具縣長身分，依法不
    得兼任董事而已，則從私立學校係由創辦人提出籌設學校計
    畫，連同捐助章程報請主管教育行政機關審核許可，籌設學
    校計畫上已明確記載被上訴人為創辦人等情觀之，若謂被上
    訴人並非創辦人，豈非全盤否定籌設當時之合法性，此不僅
    與教育部當時於審核後已許可設立及上訴人立案招生至今已
    逾20餘年之事實相違，亦破壞原已發生法律效果之安定性，
    相較於本件僅係捐資人同意之證明文件在審核認定處理程序
    上之瑕疪，本院經斟酌後，認被上訴人應有取得2/3 以上捐
    資人之同意，其具有創辦人之身分，並無疑義。
  (五)上訴人雖抗辯依教育部留存之籌設資料所示，並未有2/3 以
    上捐資人之同意書，教育部亦否認被上訴人具創辦人身分等
    語。而經本院勘驗上開籌設資料之原本結果，其中有關創辦
    人證明資料部分，依籌設計畫書目錄所載，係編列於第298
    、299-1 及299-2 頁，然現存資料僅附有298 頁之創辦人及
    捐資人名冊，至目錄所列第299-1 頁之創辦人同意書及299-
    2 頁捐資人戶口謄本部分，則均付之闕如，且其後編為自30
    0 頁起之附件13部分，亦有無頁碼、頁碼不連續之情形，復
    有2 份均由捐資人在其上簽名蓋章之捐資人名冊，其中1 份
    為原本，並未編頁，右下角記載「76、、」另1 份為影本，
    編頁為301 、302 ，右下角記載「76、4 、14」（見外放證
    物及本院卷(一)第132 頁）。則從上開勘驗結果，雖可推認依
    現存資料並無捐資人同意之書面，但此項同意文件之審核為
    教育部之權責，教育部在當時既已審核並許可設立，自亦可
    推認此項資料在審核當時應已補正，否則，即無從解釋何以
    命補正之事項，在被上訴人載明於提出補正再為申請之函文
    後，即經審核通過並許可設立之結果，況此項證明文件之目
    的係在於確認創辦人係經由捐資人之推舉同意而擔任，而本
    件既經全體捐資人在捐資名冊上簽名蓋章，不可能不知悉係
    由何人擔任創辦人，且被上訴人於許可設立後，亦係行使創
    辦人之職權而遴選第1 屆董事及召開董事會，應可認業已取
    得捐資人之同意，自不因現存資料中書面之欠缺，即否定其
    已得同意之效果。至教育部承辦人員周明華於本院審理時雖
    陳稱被上訴人一開始就沒有提出同意書，而其接辦後審查重
    點放在未來設立科系之方向等語（見本院卷(一)第133 頁），
    但上開陳述顯無從解釋何以命補正之事項在經被上訴人表示
    為補正後，竟可未為審核即同意許可設立之情形，自無從採
    為上訴人有利之認定。
九、被上訴人參與董事選舉及擔任公職是否喪失創辦人之身分部
    分：
  (一)上訴人主張被上訴人均係透過選舉才擔任董事，可見其等並
    非創辦人，縱具有創辦人身分，亦因參與選舉而可視為放棄
    ，自不再具有該身分，且其等參與選舉之情事，亦造成上訴
    人正當信任其等確已放棄創辦人身分，則其等於落選再爭執
    具當然董事資格，亦有違誠信原則，並有權利失效原則之適
    用等語。然創辦人為當然董事，為舊法第22條第2 項（現行
    法第18條第1 項）所明文規定，此項法定身分既不須經由選
    舉而取得，在解釋上自不因參與選舉而喪失，始符合該項權
    利之本質。況董事資格之喪失，依舊法第22條第2 項規定係
    因辭職、死亡或依本法有關之規定解聘而喪失，且辭職係指
    辭去董事職務，並應依同法第24條第1 項第1 款規定提出書
    面及經董事會同意，而被上訴人均有參與選舉並於選舉後提
    出書面表示願意就任董事，為上訴人所主張之事實，顯見被
    上訴人並無辭去董事職務之意思，甚為明確，自不因參與董
    事選舉即有視同喪失創辦人身分之效果，上訴人此部分主張
    ，自不足採。至上訴人提出另案之判決（最高法院92年台上
    字第1433號及92年台再字第49號，見本院卷(二)第22～24頁）
    ，均係就私立學校法公布施行前之適用私立學校規程時之事
    例，與本件私立學校法公布施行後之規定既不相同，自無從
    援引適用，併予說明。另上訴人主張被上訴人於參選而未能
    當選後再提出為當然董事之主張，有違誠信原則，並有權利
    失效原則之適用，但上訴人於98年10月前，從未就被上訴人
    之創辦人身分有何異議，被上訴人於選舉後主張其具當然董
    事身分，亦係就法律上規定之權利為主張，自難認有違誠信
    原則或有權利失效原則之適用。
  (二)上訴人雖又主張被上訴人於擔任董事期間具有公務員身分，
    依大法官會議釋字第131 號、第157 號解釋（見本院卷(一)第
    161 ～164 頁），既禁止公務員兼任董事，被上訴人即因而
    喪失創辦人身分等語。然上開解釋，均係就公務員得否兼任
    董事之事項為解釋，並未涉及創辦人之身分認定事宜，而私
    立學校法就創辦人為當然董事之規定，係就創辦人可取得董
    事身分之效果為規定，兩者之規範目的並不相同，故創辦人
    於具有公務員身分時，固不得兼任董事，但應僅係在該段任
    職公務員期間，不得兼行董事職權而已，若於公務員身分喪
    失後，即可當然回復其董事身分，如此解釋亦符合法律明文
    規定創辦人為當然董事，係基於保障及鼓勵人民興學之意旨
    。否則，若如上訴人所稱創辦人於擔任公務員後即因不得兼
    任董事而同時喪失其創辦人身分，則無異剝奪其原已取創辦
    人身分之權利，且因而使其在公務員身分喪失後，仍無從回
    復其創辦人身分，顯係在法律未明文規定之情形下，限制並
    剝奪人民已享有之權利，就上開條文保障創辦人之意旨及人
    民有服公職之憲法上權利而言（憲法第18條參照），上訴人
    此項解釋，顯非適當。故余陳月瑛雖有任高雄縣縣長及余玲
    雅有擔任省諮議員之情形（見本院卷(二)第85頁之內政部函文
    ），仍僅屬在該段任職期間內，受有不得擔任董事之限制而
    已，並不影響其已取得之創辦人身分。就此而言，本院認創
    辦人與董事為不同之身分，私立學校法就創辦人之消極資格
    部分，既無禁止公務員擔任之明文規定，而創辦人依法雖為
    當然董事，但並非即得當然行使董事職權，若其具有公務員
    身分而不得兼任董事時，即應在任職公務員期間暫時喪失其
    當然董事身分，而僅保留創辦人身分，並待公務員身分喪失
    後再因創辦人身分而回復董事身分；至若在任職董事期間有
    因法定事由而遭解職或解聘時，因其喪失資格係基於法律規
    定之效果（與上開不得兼任而非喪失身分之情形不同），自
    不得再回復其創辦人身分。
  (三)依上所述，本件被上訴人之創辦人身分，並不因被上訴人參
    與董事選舉或擔任公務員而喪失。故上訴人認被上訴人因上
    開情事而不再具有創辦人身分，並不足採，被上訴人抗辯仍
    具有創辦人身分，即可採信。
十、本件事證已臻明確，兩造其餘主張、陳述及其他所提證據，
    經審酌與本院前揭判斷不生影響，爰不再審酌論述，併此敘
    明。
十一、綜上所述，本件上訴人主張依舊法規定，被上訴人應經捐資
    人之推舉同意始具創辦人身分，雖屬可採，但其主張本件應
    屬公法爭議，普通法院並無審判權，被上訴人並未取得2/3
    以上捐資人之書面同意，且因參與董事選舉及擔任公務員而
    喪失創辦人身分，均不足採。被上訴人抗辯本件為私法爭議
    ，本院有審判權，其已取得2/3 以上捐資人之同意，並不因
    參與董事選舉及擔任公務員而喪失創辦人身分，應可採信。
    從而，被上訴人訴請確認其對上訴人之創辦人身分關係存在
    ，為有理由，應予准許。原審為上訴人敗訴之判決，並無違
    誤。上訴意旨指摘原判決不當，求予廢棄改判，為無理由，
    應予駁回。
十二、據上論結：本件上訴為無理由，依民事訴訟法第449 條第1
    項、第78條，判決如主文。
中    華    民    國   100     年    4     月    19   日
                            民事第五庭
                                審判長法官 簡色嬌
                                法      官 陳真真
                                法      官 林紀元
以上正本證明與原本無異。
如對本判決上訴，須於判決送達後20日內向本院提出上訴狀，其
未表明上訴理由者，應於上訴後20日內向本院提出上訴理由書（
均須按他造當事人之人數附繕本）。上訴時應提出委任律師或具
有律師資格之人之委任狀，並依附註條文規定辦理。如委任律師
提起上訴者，應一併繳納上訴審裁判費。
中    華    民    國   100     年    4     月    19   日
                                書  記  官 吳華榮
附註：
民事訴訟法第466 條之1 ：
對於第二審判決上訴，上訴人應委任律師為訴訟代理人，但上訴
人或其法定代理人具有律師資格者，不在此限。
上訴人之配偶、三親等內之血親、二親等內之姻親，或上訴人為
法人、中央或地方機關時，其所屬專任人員具有律師資格並經法
院認適當者，亦得為第三審訴訟代理人。
第1 項但書及第2 項情形，應於提起上訴或委任時釋明之。